臺灣高等法院臺南分院民事裁定　96年度破抗字第6號
抗　告　人
即 聲請 人　　甲○○
上列抗告人請求宣告破產事件，對於中華民國九十六年二月二日
臺灣雲林地方法院（九十六年度破字第二號）裁定，提起抗告，
本院裁定如下：
    主  文
抗告駁回。
抗告訴訟費用由抗告人負擔。
    理  由
一、抗告意旨略以：抗告人現為安泰人壽股份有限公司（以下簡
    稱安泰公司）之財務管理師，每月底薪新台幣（下同）二萬
    元，因一時周轉不靈，陸續向中國信託銀行股份有限公司（
    以下簡稱中國信託銀行）、華南商業銀行股份有限公司（以
    下簡稱華南銀行）、國泰世華商業銀行股份有限公司（以下
    簡稱國泰世華銀行）、新竹國際商業銀行股份有限公司（以
    下簡稱新竹銀行）、三信商業銀行股份有限公司（以下簡稱
    三信銀行）、大眾商業銀行股份有限公司（以下簡稱大眾銀
    行）及安信信用卡股份有限公司（以下簡稱安信公司）等借
    款共三百四十一萬二千五百十四元，嗣抗告人與該等債權人
    協議分期還款，由抗告人自民國（下同）九十五年（抗告人
    誤載為九十年）八月份起分八十期，每月償還四萬八千四百
    八十元（包括利息年息百分之三‧八八在內），然抗告人每
    月僅二萬元底薪，又無固定資產，已不足清償上開債務，且
    因業務緊縮、面臨解雇。爰提出債權人清冊、協議書及無擔
    保債務還款計畫等件為證，請求依破產法第一條、第五十七
    條規定，聲請宣告破產。經原裁定以抗告人平均每月所得為
    九萬五千五百七十六元，已超過每月應清償之金額，並擁有
    二輛自小客車，故無不能清償情形，且有「稅務電子閘門財
    產所得調件明細表」可憑等語，駁回抗告人破產聲請。然抗
    告人並無上開財產，原裁定所認自屬違誤，且其未經書面通
    知抗告人闡明，即逕予駁回，亦有未盡調查職責之虞，爰請
    求廢棄原裁定云云。
二、按破產，對債務人不能清償債務者宣告之。而法院對於破產
    之聲請，在裁定前，得依職權為必要之調查，並傳訊債務人
    、債權人及其他關係人，破產法第五十七條、第六十三條第
    二項定有明文。又破產宣告後，如破產財團之財產不敷清償
    財團費用及財團債務時，法院因破產管理人之聲請，應以裁
    定宣告破產終止，同法第一百四十八條亦規定甚明。是以法
    院就破產之聲請，應依職權為必要之調查，倘債務人確係毫
    無財產可構成破產財團，或債務人之財產不敷清償破產財團
    之費用及財團之債務，無從依破產程序清理其債務時，始得
    以無宣告破產之實益，裁定駁回聲請，此觀司法院二十五年
    院字第一五○五號解釋自明（最高法院八十六年度台抗字第
    四七九號裁判意旨參照）。次按，破產法上所謂之清償不能
    ，係指債務人陷於一般且繼續清償不能之情形，始足當之，
    如僅一時之不能清償或有支付不能之虞，則尚不得謂已具備
    破產原因。
三、經查，本件抗告人甲○○固以其每月底薪僅二萬元，且並無
    自小客車等動產可供清償債務等語置辯，惟查，抗告人向中
    國信託銀行、華南銀行、國泰世華銀行、新竹銀行、三信銀
    行、大眾銀行及安信公司等七家銀行借款，並透過「中華民
    國銀行公會會員辦理消費金融案件無擔保債務協商機制」申
    請債務協商，與上開債權銀行達成分期還款協議，自九十五
    年八月起，分八十期，利率三‧八八％，於每月十日以四萬
    八千四百八十元依各債權銀行債權金額比例清償債務，至全
    部清償為止等情，有抗告人簽名之無擔保債務還款計畫書、
    協議書及同意書影本等各一份附卷可按（見原審卷第七～十
    頁），堪認屬實。又抗告人九十四年度薪資所得三筆，合計
    一百十四萬六千九百十三元，平均每月所得為九萬五千五百
    七十六元，且名下亦有車牌號碼CF－9143號及3882－LU號自
    小客車各一輛，有「稅務電子閘門財產所得調件明細表」一
    份在卷可參（見原審卷第十七頁）。此外，抗告人於九十五
    年八月共有五筆薪資所得，分別為八月四日匯入三萬五千五
    百二十四元、八月十五日匯入一萬九千一百七十二元與由安
    泰公司匯入之三萬元、八月二十五日匯入六萬五千二百六十
    一元及八月二十八日匯入七百五十二元，合計為十五萬七百
    零九元，亦有抗告人郵政存簿儲金簿交易明細表影本一份附
    卷可稽（見原審卷第二十六～二十七頁），可見抗告人每月
    實際所得，已遠超過其每月應清償之金額，是其並無清償不
    能之情形。再參以抗告人所提九十五年六月二十五日及同年
    月十五日之業務薪津明細表，其合計所得亦有四萬九千七百
    八十三元，薪資所得顯逾二萬元，則抗告人前揭所辯，自非
    可採。另原審於九十六年二月一日以電話通知抗告人於同年
    月二日攜帶薪資證明及現有財產資料到院接受調查，惟抗告
    人並未如期到庭等情，亦有原審案件審理單及民事報到單各
    一份在卷足憑（見原審卷第十三、十九、二十頁），故抗告
    人指稱原審未盡闡明調查義務，有失職責等語，委無足採。
四、綜上所述，本件聲請破產事件，原審法院於審酌抗告人之財
    產總額、清償能力及確實債務金額，並調閱相關資料予以查
    證後，認抗告人尚無不能清償之情，與破產聲請要件不合，
    駁回其聲請，核無不合。抗告意旨猶執前詞，指摘原裁定不
    當，求予廢棄，為無理由，應予駁回。
五、據上論結，依破產法第五條、民事訴訟法第四百九十五條之
    一第一項、第四百四十九條第一項、第九十五條、第七十八
    條，裁定如主文。
中　　華　　民　　國　　96　　年　　4 　　月　　25　　日
                      民事第四庭審判長法　官    王惠一
　　　　　　　　　　　      　　　　　法　官    王浦傑
　　　　　　　　　　　      　　　　　法　官    蘇重信
上為正本係照原本作成。
如不服本裁定，僅得於收受本裁定正本送達後10日內以適用法規
顯有錯誤為理由，向本院提出再抗告狀（須附繕本）依法應繳納
抗告費新台幣1千元，並委任律師為訴訟代理人，經本院許可後
始可再抗告於最高法院。
中　　華　　民　　國　　96　　年　　4 　　月　　26　　日
                                      書記官    黃文生
【附記】民事訴訟法第495條之1第2項
準用同法第466條之1第1、2項規定：
(1)對於第二審判決上訴，上訴人應委任律師為訴訟代理人。但上
  訴人或其法定代理人具有律師資格者，不在此限。
(2)上訴人之配偶、三親等內之血親、二親等內之姻親，或上訴人
  為法人、中央或地方機關時，其所屬專任人員具有律師資格並
  經法院認為適當者，亦得為第三審訴訟代理人。
民事訴訟法第466條之2：
上訴人無資力委任訴訟代理人者，得依訴訟救助之規定，聲請第
三審法院為之選任律師為其訴訟代理人。
